【裁判字號】    98,訴緝,69
【裁判日期】    981230
【裁判案由】    搶奪
【裁判全文】
臺灣桃園地方法院刑事判決              98年度訴緝字第69號
公  訴  人  臺灣桃園地方法院檢察署檢察官
被      告  甲○○
上列被告因搶奪案件，經檢察官提起公訴（98年度偵字第4307號
），嗣因被告就被訴事實為有罪之陳述，經詢問檢察官及被告意
見後，合議庭乃裁定改依簡式審判程序判決如下：
    主  文
甲○○共同意圖為自己不法之所有，而搶奪他人之動產，累犯，
處有期徒刑柒月；又共同意圖為自己不法之所有，而搶奪他人之
動產，累犯，處有期徒刑柒月，應執行有期徒刑壹年。
    事  實
一、甲○○前於民國93年間因違反毒品危害防制條例案件，經本
    院以93年度訴字第1711號分別判處有期徒刑9 月、4 月，應
    執行有期徒刑11月確定；又於同年因犯竊盜案件，經本院以
    94年度桃簡字第2189號判處有期徒刑4 月確定；嗣因前述2
    罪均符合中華民國96年度罪犯減刑條例之規定，經本院96年
    度聲減字第379 號裁定均予減刑，並更定應執行刑為有期徒
    刑5 月又15日確定後，上開3 罪接續執行，甫於96年7 月16
    日縮刑期滿執行完畢。
二、詎甲○○不知警惕，與乙○○（業經本院另案判處有期徒刑
    6 年，經臺灣高等法院駁回上訴而確定）共同基於意圖為自
    己不法所有之搶奪犯意聯絡，分別於：
(一)、97年11月28日下午2 時53分許，由乙○○騎乘車號JL5-916
    號重型機車搭載甲○○，行經桃園縣中壢市○○路25號「金
    翊豐銀樓」前時，二人即以推由乙○○下手行搶，甲○○騎
    車把風接應之行為分擔模式，由甲○○在該處銀樓外停等，
    乙○○則步行至「金翊豐銀樓」內，向老闆陳復水佯稱欲購
    買金飾，俟陳復水自展示櫃內取出金項鍊供乙○○挑選時，
    乙○○即趁陳復水不及防備之際，徒手奪取重約1 兩3 錢、
    價值約為新臺幣（下同）4 萬5,000 元之金項鍊1 條，得手
    後立刻奪門而逃。陳復水見狀迅及追出店外，即見甲○○以
    機車接應，並由乙○○搭載甲○○往元化路方向逃逸。嗣於
    同日下午5 時許，由乙○○將該金項鍊持至不知情之梁信木
    所經營之「正康銀樓」變賣得款28,000元後花用一空。
(二)、97年12月4 日上午11時40分許，仍由乙○○騎乘上開重型機
    車搭載甲○○，行經桃園縣八德市○○路77號「金富鎰銀樓
    」前時，二人又以由甲○○騎乘機車在外負責把風接應，乙
    ○○下手行搶之相同行為分擔模式，由甲○○在該處銀樓附
    近停等，乙○○則以配戴帽子、墨鏡之裝扮，步行進入「金
    富鎰銀樓」內佯裝欲購買金飾，俟老闆賴進富取出金鍊子供
    乙○○挑選時，乙○○即趁賴進富不注意而未加防備之際，
    徒手奪取重約8 錢、市價約2 萬6,000 元之金鍊子1 條得手
    ，賴進富見狀隨即出手與乙○○拉扯，該條金鍊子因而斷裂
    。乙○○見事跡敗露，本欲奪門竄逃，惟賴進富早已啟動「
    金富鎰銀樓」所裝置之自動上鎖設備並報警，乙○○因而無
    法脫身，在外負責接應之甲○○因見警方據報趕來，亦先行
    騎乘機車自行逃離現場。嗣警方於同日因調查前揭搶奪案件
    而詢問乙○○，乙○○始供出上情，並為警循線查獲甲○○
    。
三、案經陳復水訴由桃園縣政府警察局八德分局報請臺灣桃園地
    方法院檢察署檢察官偵查起訴。
    理  由
一、本件被告甲○○所犯為死刑、無期徒刑、最輕本刑為3 年以
    上有期徒刑以外之罪，其於本院審理程序進行中，就被訴事
    實為有罪之陳述，經告知簡式審判程序之旨，並聽取當事人
    之意見後，本院合議庭裁定由受命法官獨任進行簡式審判程
    序，合先敘明。
二、上開犯罪事實，業據被告甲○○於本院審理時坦白承認（見
    本院98年12月16日審判筆錄第2 頁），核與證人即共同被告
    乙○○於警詢及偵訊時之證述、證人即正康銀樓負責人梁信
    木於警詢中之陳述（見98年度偵字第4307號卷第37至41頁）
    相符，此外，並有現場照片、監視錄影翻拍照片、桃園縣政
    府警察局八德分局搜索筆錄、扣押物品目錄表、贓物領據、
    共犯乙○○之通聯紀錄等在卷，堪認被告前揭任意性自白核
    與事實相符，可以採信。至被告固一度辯稱：伊事先並不知
    道乙○○要去搶「金富鎰銀樓」，乙○○是說下車去找伯母
    云云。惟證人乙○○既先後迭於：(1)警詢時清楚供稱：「（
    甲○○是否知道你要至該銀樓行搶？）她是到現場時我才告
    訴她要搶銀樓」等語（見97年度偵字第25541 號卷一第6 至
    9 頁）、「（當時該甲○○騎乘機車JL5-916 號重機車在門
    口等候，是否為把風及接應逃逸？）是的。甲○○是在門口
    把風及接應逃逸」、「（你與甲○○共同行搶係何人提議？
    ）是我提議的」等語（見97年度他字第5337號第5 頁），(2)
    於97年12月22日偵訊時亦供稱：「（甲○○是否知情你要去
    搶劫？）是」等語（見97年度偵字第25541 號卷一第79頁）
    ，(3)嗣於本院審理時猶仍證稱：「（你有告訴被告說你是要
    去看你伯母嗎？）……，但他知道我要去銀樓搶劫，被告一
    直叫我不要去，我還是去了，然後我進去銀樓後來就被關在
    裡面，就被查獲了」、「剛開始我騎機車載被告在八德市繞
    行，被告就知道我要去搶銀樓，告訴我不要這樣做，……，
    後來我鎖定金富鎰銀樓後，就將機車停在距離銀樓兩、三間
    店的門口，我就下車，……」等語明確（見本院98年8 月26
    日審判筆錄第9 頁），顯徵被告確於乙○○下車行搶前即已
    知悉其意圖不軌。實則依本件案發當時共犯乙○○之外觀、
    行徑，其非但刻意配戴帽子、墨鏡而故為隱藏自己外貌之裝
    扮，另為物色下手行搶之標的，亦有搭載甲○○反覆徘徊、
    繞行八德市區之舉，犯案手法在在核與渠等二人於97年11月
    28日行搶該次之情境相符，被告若非不知緣由，豈不加以詢
    問，是認其前揭所辯，核與吾人生活經驗不符，尚非可採。
    綜上所陳，本件被告甲○○2 次共同搶奪之犯行，事證明確
    ，應予依法論科。
三、核被告甲○○上開之所為，均係犯刑法第325 條第1 項之搶
    奪罪。被告與共犯乙○○二人間，有犯意聯絡及行為分擔，
    應論以共同正犯。其所犯上開二罪，犯意各別，行為互殊，
    應予分論併罰。被告前於93年間因違反毒品危害防制條例案
    件，經本院以93年度訴字第1711號分別判處有期徒刑9 月、
    4 月，應執行有期徒刑11月確定；又於同年因犯竊盜案件，
    經本院以94年度桃簡字第2189號判處有期徒刑4 月確定；嗣
    因前述2 罪均符合中華民國96年度罪犯減刑條例之規定，經
    本院96年度聲減字第379 號裁定均予減刑，並更定應執行刑
    為有期徒刑5 月又15日確定後，上開3 罪接續執行，甫於96
    年7 月16日縮刑期滿執行完畢，有臺灣高等法院被告前案紀
    錄表在卷足憑，其受有期徒刑執行完畢，5 年內故意再犯本
    件最重本刑為有期徒刑以上之罪，為累犯，應依刑法第47條
    第1 項規定加重其刑。爰審酌搶奪商家，對社會治安之危害
    固不可謂輕微，惟本院念及被告參與本案之程度，既非居於
    主導之角色，犯後復知坦承犯行，並兼衡其犯罪動機、目的
    、智識程度等一切情狀，量處如主文所示之刑，並定其應執
    行刑，以為警惕。
四、末查扣案之帽子及墨鏡各1 個，雖係共犯乙○○於97年12月
    4 日下手行搶時所穿著之衣物，然該等物品既屬日常生活用
    品，復與本件犯罪並無直接關係（最高法院76年度臺上字第
    4322號、78年度臺上字第2681號判決意旨參照），爰不予以
    沒收之宣告，併此敘明。
據上論斷，應依刑事訴訟法第273 條之1 第1 項、第299 條第1
項前段，刑法第28條、第325 條第1 項、第47條第1 項、第51條
第5 款，判決如主文。
本案經檢察官吳佳美到庭執行職務。
中    華    民    國    98    年    12    月    30    日
                  刑事第八庭    法  官   呂綺珍
附錄論罪科刑法條：
中華民國刑法第325條
（普通搶奪罪）
意圖為自己或第三人不法之所有，而搶奪他人之動產者，處6 月
以上5 年以下有期徒刑。
因而致人於死者，處無期徒刑或7 年以上有期徒刑，致重傷者，
處3 年以上10年以下有期徒刑。
第 1 項之未遂犯罰之。
以上正本證明與原本無異。
如不服本判決應於收受判決後10日內向本院提出上訴書狀，並應
敘述具體理由。其未敘述上訴理由者，應於上訴期間屆滿後20日
內向本院補提理由書(均須按他造當事人之人數附繕本)「切勿逕
送上級法院」。
                                書記官   范升福
中    華    民    國    99    年    1     月    4     日

司法院資訊處製作；財團法人民間司法改革基金會備份。
